臺北高等行政法院判決
　　　　　　　　　　　　　　　　　　 95年度簡字第00594號
原　　　告　佳格食品股份有限公司
代　表　人　甲○○（董事長）
訴訟代理人　林發立律師
　　　　　　許義明律師
被　　　告　財政部基隆關稅局
代　表　人　陳天生（局長）
上列當事人間因進口貨物核定完稅價格事件，原告不服財政部中
華民國95年6 月30日台財訴字第09500075510 號訴願決定（案號
：第00000000號），提起行政訴訟，本院判決如下：
　　主  文
原告之訴駁回。
訴訟費用由原告負擔。
　　事  實
一、事實概要：原告於民國94年4月22日、94年5月6日及94年6月
    15日向被告報運進口丹麥產製「桂格商標」MILK POWDER計3
    批（報單第AA/BC/94/V380/2033號、第AA/BC/94/V575/2051
    號及第AA/BC/94/W205/2024號），經被告依關稅法第18條第
    1項規定，按原告應申報事項，先行徵稅驗放，事後再加審
    查。嗣據財政部關稅總局驗估處（下稱驗估處）查復，來貨
    改按原申報價格加計權利金TWD3.06/KGM 核估，被告乃據以
    增估補稅。原告不服申請復查，經被告以94年11月15日基普
    復一字第0941026852號復查決定駁回其申請，提起訴願亦遭
    決定駁回，遂提起行政訴訟。
二、兩造聲明：
　(一)原告聲明：
    1.訴願決定及原處分均撤銷。
    2.訴訟費用由被告負擔。
　(二)被告聲明：
    1.駁回原告之訴。
    2.訴訟費用由原告負擔。
三、兩造爭點：系爭貨物之完稅價格應否加計原告支付予美商桂
              格麥片公司TWD3.06/KGM 之權利金？
　(一)原告主張之理由：
    1.系爭權利金係由原告支付第三人美商桂格公司，非由原告
      支付丹麥公司，亦即，原告並未支付任何權利金予進口貨
      物之交易相對人，此為兩造所不爭。茲就各該契約之法律
      關係說明：
      (1)原告與美商桂格公司間之商標及技術使用授權關係：
        原告與美商桂格公司間之商標及技術使用授權關係始
          於1989年5月1日所簽訂之授權合約，合約期間為自投
          資審議委員會核准之1989年6月19日起算5年；雙方於
          期滿前之1994年6月1日已另行簽訂新約即「商標及技
          術使用授權合約」，合約期間為自生效日1994年6月
          20日起算10年；該合約期限屆至前，雙方復於2004年
          3月26日簽訂「第二次修正授權合約」，合意將期限
          繼續延長10年。
        上開授權關係僅存在於原告與美商桂格公司間，而與
          進口貨物之交易相對人丹麥公司無涉。參照上開合約
          《權利金之支付IIIA》所載，原告支付美商桂格公司
          之權利金係分別按各該產品在台灣地區之淨銷售額之
          百分之二或百分之三加以計算，亦即係以「銷售活動
          」而非以「製造活動」為計算基準。倘認代工製造商
          丹麥公司亦須取得美商桂格公司之商標授權並支付權
          利金，無異造成美商桂格公司就同一產品之不同產銷
          階段重複收取權利金之不合理現象。
        復參照美商桂格公司所出具之證明書具體澄清：「桂
          格燕麥公司並未和丹麥公司、法國公司及澳洲公司．
          ．．達成註冊商標使用協議。」亦足證丹麥公司事實
          上並未取得商標授權，更無負擔「權利金債務」之可
          能。
      (2)原告與丹麥公司間之代工製造關係：
        原告長期自丹麥公司進口系爭貨物，初始並未簽訂書
          面合約，迄自93年1月13日乃正式簽訂「供應及承包
          製造合約」。
        上開合約所載《合約範圍1.1》《產品3.2》《包裝4.1
          》《包裝4.2》《品質控制6.1》等項，足見丹麥公司
          僅立於代工製造商之地位，須依原告指示完成工作，
          非如一般出賣人立於獨立製造商之地位所可比擬。換
          言之，丹麥公司僅為原告之機關或手足，於原告已合
          法取得商標授權之前提下，並無另行與美商桂格公司
          締結商標授權契約及支付權利金之必要。
      (3)訴願決定及原處分所稱「三者之間存在授權關係」、「
        基於美商桂格公司之授權而應付之權利金，為系爭買賣
        契約之交易條件」云云，顯有違誤：
        訴願決定及原處分依據原告與美商桂格公司間「商標
          及技術使用授權合約」之《保密條款Ⅷ》，認定「包
          商亦受該合約拘束」，進而推論丹麥公司已獲得商標
          使用之授權；惟參照原告與丹麥公司間「供應及承包
          製造合約」之《產品3.3》《行銷10.1》《賠償12.1》
          ，原告應對產品包裝及標示之合法性負責，並應向丹
          麥公司保證產品可使用「桂格」品牌名稱合法上市。
          足見訴願決定及原處分對於丹麥公司本身究竟有無獲
          得商標授權之認事用法顯有矛盾謬誤。益證原告主張
          丹麥公司並無商標使用行為，實際上亦未獲得商標授
          權之陳述為真。
        原告並未支付任何權利金予進口貨物交易相對人之丹
          麥公司，而丹麥公司本身又無向美商桂格公司支付權
          利金之義務，從而，原告向美商桂格公司支付之權利
          金，絕非代丹麥公司所支付。換言之，原告與丹麥公
          司間之「供應及承包製造合約」絕無可能，亦無必要
          以「原告對美商桂格公司支付權利金」作為「交易條
          件」。
    2.訴願決定及原處分逾越文義解釋及體系解釋，就關稅法之
      規定任意擴張，對於人民自由權利增加法律所無之限制及
      負擔，顯有違誤：
      (1)按關稅法第29條第3項第3款所稱「依交易條件由買方支
        付之權利金」，核其文義僅指「交易雙方」依「交易條
        件」所支付之權利金，詎訴願決定及原處分逾越文義，
        竟任意擴張至「對第三人所為之給付」，自屬違法。
        按關稅法第29條第2項既已明確規定「前項交易價格
          ，指進口貨物由輸出國銷售至中華民國實付或應付之
          價格。」復參照關稅法75年6月29日修正理由略謂：
          「本條第四項第一至四款列舉之費用，均為一般商業
          實務經常發生之費用，其性質同為構成交易價格之一
          部分，故應計入完稅價格內課稅。．．．」此外復稱
          ：「第一款所指之佣金應不包括採購佣金在內，按此
          種佣金，係買方支付其代理商（按即第三人），在國
          外採購進口貨物之報酬，因非屬支付賣方之價款，自
          不宜計入完稅價格課稅。．．．」並將該意旨納入關
          稅法施行細則第12條第1項：「本法第二十九條第三
          項第一款所定佣金，不包括買方支付其代理商（按即
          第三人）在國外採購該進口貨物之報酬。」顯然關稅
          法就各款加計項目均係針對「買賣雙方」而為立論。
        從而，依據文義解釋及體系解釋之結果，關稅法第29
          條第1項所指「交易價格」應限於「進口貨物由輸出
          國銷售至中華民國實付或應付之價格」，而同條第3
          項第3款所指「依交易條件由買方支付之權利金」應
          限於「依交易條件，由買方支付賣方，其性質同為構
          成進口交易價格之一部分之權利金」。
      (2)本件原告支付第三人美商桂格公司之權利金，顯非關稅
        法所欲規範之交易價格，詎訴願決定及原處分或係基於
        國家稅收之目的，就上開關稅法規定為任意擴張，使「
        交易價格」逸脫「交易雙方」之原意，而無限上綱於「
        對第三人所為之給付」，甚且認為凡「與進口貨物有關
        」之一切支出均屬之，其逾越文義解釋及體系解釋之界
        線，已非單純解釋法律或表明法律見解，顯然嚴重悖離
        憲法第19條所揭示之「租稅法定」原則，而生違憲之疑
        義。
    3.訴願決定及原處分抵觸具有法位階效力之「關稅暨貿易總
      協定第7條執行協定」（下稱「GATT第7條執行協定」），
      亦屬違法：
      (1)「關稅暨貿易總協定」（GATT）長久以來作為國際貿易
        管理機制，我方本於二次中美貿易諮商結果，亦承諾採
        行「GATT第7條執行協定」，並全盤修正關稅法以資配
        合。嗣GATT於1993年底完成第八回合最終談判（烏拉圭
        回合談判）決議成立「世界貿易組織」（WTO），本於
        該回合談判簽署之「1994年GATT第7條執行協定」，亦
        正式對WTO全體會員生效。我國政府長期推動WTO入會案
        ，經行政院於90年11月14日將入會文件以條約案形式送
        請立法院審議，同月16日立法院審議通過後，旋即於22
        日以華總一義字第09000229100號總統令批准，自91年1
        月1日起以「台澎金馬關稅領域」名義成為WTO第144名
        會員。
      (2)參照外交部發布之「條約及協定處理準則」第9條規定
        ：「．．．條約案未具有條約或公約名稱，且未定有批
        准條款，而有左列情形之一者，依第十條規定程序辦理
        。一、經法律授權簽訂者。二、事先經立法院同意簽訂
        者。三、內容與國內法律相同者。」、第10條規定：「
        協定應於簽署後三十日內報請行政院核備；除內容涉及
        國家機密或有外交顧慮者外，並應於生效後，送立法院
        查照。」及第11條規定：「定有批准條款之條約案，經
        立法院審議通過，咨請總統批准時，主辦機關應即送外
        交部報請行政院轉呈總統頒發批准書，完成批准手續。
        」查關稅法既係配合「GATT第7條執行協定」全盤修正
        ，我國亦係依前揭處理準則第11條法定程序參與入會，
        從而，身為WTO會員所應遵守之各該協定，我國均有受
        其拘束之義務。又一國政府有義務不制定違反條約之法
        律，故解釋上應盡可能推定立法機關不願為與條約牴觸
        之立法。是以，關稅法之解釋適用即應遵循協定精神，
        以進口貨物本身之交易價格為基礎，避免使用武斷或虛
        構之完稅價格。參照財政部86年7月14日台財關字第861
        82998號函釋：「對於核定完稅價格有爭議時，除依關
        稅法及其施行細則相關規定認定外，並參考1994年關稅
        暨貿易總協定第7條執行協定原則及世界關務組織關稅
        估價技術委員會發行之相關資料辦理。」亦為一致之見
        解。
      (3)依據「GATT第7條執行協定」於「概述」所稱「第1條應
        與第8條一併解釋」，足見二者互為「補充關係」，且
        核其內容就交易價格（transaction value）之認定，
        均係針對「買賣雙方」而為立論，並不包含買方為自己
        利益向第三人支付之權利金。訴願決定及原處分抵觸具
        有「法位階」效力之「GATT第7條執行協定」，並進而
        對關稅法為錯誤之解釋適用，顯有違法。
        按「GATT第7條執行協定」於「概述」開宗明義即稱
          ，該執行協定第8條各款（相當於關稅法第29條第3項
          各款）乃針對「凡由買方負擔之某些特定價款」及「
          凡買方非以貨幣型態移轉其價值，而由買方以特定貨
          品或勞務提供賣方者」明訂其應計入交易價格。換言
          之，第8條各款所列舉特定價值移轉型態均係針對「
          買賣雙方」而為立論。
        第8條第1項第a款第ｉ目（相當於關稅法第29條第3項
          第1款）之規定，雖將「由買方負擔之佣金」列入加
          計項目之一，惟於但書及其註釋，即明示「但採購佣
          金除外」。亦即對於「進口人支付其代理商（按即第
          三人）在國外採購該進口貨物所提供服務之費用」，
          縱認「與進口貨物有關」，性質上仍非屬「買賣雙方
          交易條件」，故特別予以排除。此益加證明第8條各
          款所列舉特定價值移轉型態均係針對「買賣雙方」而
          為立論。
        第1條第1項本文（相當於關稅法第29條第1項及第2項
          ）規定：「進口貨物之完稅價格應為其交易價格，亦
          即（自輸出國）銷售至輸入國之進口貨物實付或應付
          之價格．．．。」第1條註釋第1點前段亦強調「所謂
          實付或應付之價格，係指買方就進口貨物已付或應付
          賣方，或為賣方之利益所支付或應付之全部價款。．
          ．．」即無論如何並不包含買方為自己利益而支付第
          三人之款項。
        第8條第1項第c款（相當於關稅法第29條第3項第3款
          ）規定：「進口貨物之完稅價格於依第1條規定核定
          時，除實付或應付價格外，尚須加計下列各項數額：
          ．．．依交易條件由買方直接或間接支付與該進口貨
          物有關之權利金及報酬，其未包括於實付或應付價格
          內者。．．．」第1條註釋第1點後段進一步說明：「
          所謂間接支付，例如買方以貨款之全部或一部抵充賣
          方對買方之債務屬之。」參照第1條註釋第2點：「除
          第8條所規定之調整項目外，任何買方為自己利益所
          為之活動，即使對賣方有益，仍不得認定為對賣方之
          間接付款。」從而，典型之「間接付款」，係指賣方
          對買方負有債務而以貨款抵充者是。倘買方非基於交
          易條件而為自己利益所支付之款項，當然不得認定為
          「間接付款」。
        第8條註釋第3段更進一步說明：「如權利金之計算，
          部分係以進口貨物本身為基礎，部分卻依據與進口貨
          物無關之其他因素支付，例如．．．因買賣雙方之特
          殊財務約定而無法加以區分，則加計該項權利金即不
          適當。」亦即，如「商標授權人」與「交易相對人」
          並非同一人，而由買方對於第三人支付權利金時，本
          係基於與交易條件無關之因素而支付，自不應計入完
          稅價格。
        本件原告支付第三人美商桂格公司之權利金，係針對
          「進口後（銷售活動）」之商標使用行為，且係以「
          進口後」之銷售淨額作為計算權利金之基準，自屬原
          告為自己利益而支付之款項，核與原告及丹麥公司間
          關於「進口前（製造活動）」之交易條件無涉。參照
          「GATT第7條執行協定」上開規定，系爭權利金自不
          應計入進口貨物之完稅價格。
    4.關稅法施行細則第12條第2項規定欠缺具體明確授權，並
      有違反國會保留及法律保留原則之疑義，訴願決定及原處
      分適用該違法之法規命令，自亦構成違法：
      (1)關稅法僅概括授權由財政部訂定施行細則，已有違反「
        授權明確性」原則之疑義，依據該違法施行細則所為之
        原處分及訴願決定自亦違法：
        參照司法院釋字第570號解釋意旨，人民自由權利之
          限制，依憲法第23條規定，應以法律定之，其得由法
          律授權以命令為補充規定者，則授權之目的、內容及
          範圍應具體明確，始得據以發布命令。
        關稅法第102條規定僅略謂：「本法施行細則，由財
          政部定之。」，初不論其授權之目的、內容及範圍欠
          缺具體明確，已有違反「授權明確性」原則之疑義。
          即便透過司法院釋字第394號、第426號解釋理由所闡
          釋之「二號授權明確性」原則加以檢視，吾人亦無從
          就該授權法律整體所表現之關聯意義為判斷，得知其
          授權之目的、內容及範圍，從而其授權自始即不合法
          ，原處分及訴願決定自亦違法。
      (2)關稅法第29條係針對「課稅要件及其計算基準」加以規
        範，所涉及基本權干預程度及重要性，與納稅主體、稅
        目、稅率、納稅方法及租稅減免等「國會保留事項」已
        屬相當，應不得以施行細則為不同之規範，訴願決定及
        原處分適用該違法施行細則，自屬違法：
        縱認關稅法施行細則係經合法授權訂定之法規命令，
          仍僅得就執行法律有關之細節性、技術性事項加以規
          範，而不得涉及人民自由權利之限制，始符憲法第19
          條、司法院釋字第210號、第217號解釋及第367號解
          釋理由所揭示之租稅法定原則。
        揆諸司法院釋字第443號解釋理由所採「層級化法律
          保留體系」之判斷標準，關稅法第29條係針對「課稅
          要件及其計算基準」加以規範，所涉及基本權干預程
          度及重要性，與納稅主體、稅目、稅率、納稅方法及
          租稅減免等「國會保留事項」已屬相當，自不得以施
          行細則為不同之規範。再參以中央法規標準法第5條
          及第6條規定所揭櫫之「重要性理論」，亦足認關稅
          法第29條所指「課稅要件及其計算基準」乃屬「應以
          法律規定之事項」，自不得以命令定之。
        訴願決定及原處分所依據之關稅法施行細則第12條第
          2項規定，就關稅法所稱「依交易條件由買方支付之
          權利金」任意擴張為「為取得．．．智慧財產權所支
          付與進口貨物有關之價款」，逕以行政機關訂定法規
          命令為不同之規範，顯已違反「國會保留」原則。
      (3)關稅法施行細則第12條第2項規定，變相擴張關稅法文
        義，顯已逾越母法規範限度，是亦構成「法律保留」原
        則之違反，訴願決定及原處分適用該違法施行細則，自
        屬違法：
        上開施行細則縱認非屬「國會保留」事項，依其性質
          仍應受「法律保留」原則之拘束。
        關稅法施行細則第12條第2項規定已變相擴張關稅法
          第29條第3項第3款所稱「依交易條件由買方支付之權
          利金」文義，使其適用範圍及於一切「與進口貨物有
          關之價款」，涵攝範圍甚至遠超過前述「GATT第7條
          執行協定」第8條第1項第c款所規定之「依交易條件
          由買方直接或間接支付與該進口貨物有關之權利金」
          ，顯已逾越母法規範限度，是亦構成「法律保留」原
          則之違反。
    5.商標法第6條第1項規定及實務見解咸認代工製造商主觀上
      非基於行銷目的、客觀上亦無行銷於市面之行為，從而不
      構成「商標使用」，既毋庸取得商標授權，更毋庸負擔權
      利金債務。換言之，本件由買方對第三人支付之權利金，
      核與進口貨物買賣雙方交易條件無涉，並非關稅法所欲規
      範之交易價格：
      (1)本件就「商標使用行為」之認定，乃影響於判決結果之
        重要爭點。商標法居於法律位階，本案事實所涉「商標
        使用行為」之認定，自應遵循商標法既有規範，非謂關
        稅案件即得免於關稅法以外其他法律之拘束。
      (2)商標法就「商標使用行為」明文規定須以「行銷之目的
        」為其要件：
        92年5月28日修正前商標法第6條第1項規定：「本法
          所稱商標之使用，係指為行銷之目的，將商標用於商
          品或其包裝、容器、標帖、說明書，價目表或其他類
          似物件上，而持有、陳列或散布。」。
        現行商標法第6條則規定：「本法所稱商標之使用，
          指為行銷之目的，將商標用於商品、服務或其有關之
          物件，或利用平面圖像、數位影音、電子媒體或其他
          媒介物足以使相關消費者認識其為商標。」。
        相關實務見解亦認「商標之使用」主觀上須基於行銷
          之目的，客觀上須具備行銷於市面之行為。
      (3)本件就「商標及技術使用授權合約」之角度而言，產品
        包裝容器所載文字僅係履行合約《Ⅳ.A》之結果（Ⅳ.A
        ：合約產品之每件包裝或容器均須加註以下中英文說明
        ：「佳格食品股份有限公司經美國伊利諾州芝加哥桂格
        麥片公司授權加工及經銷」．．．）。次就「供應及承
        包製造合約」之角度而言，產品包裝容器所載文字亦僅
        係履行合約《4.1》及《4.2》之結果（4.1：AFI應根據
        規格製造或委託製造產品包裝，．．．。）（4.2：SF
        應免費提供AFI生產包裝所需的確定圖稿/MO磁片、設計
        、版面及其他材料，其品質應可供包裝供應商使用。此
        類材料的智慧財產權應歸屬SF。）換言之，丹麥公司對
        於產品包裝之印製完全無自主決定權。
      (4)揆諸首揭商標法規定及相關實務見解，丹麥公司居於代
        工製造商之地位，主觀上非基於行銷之目的，客觀上亦
        未具備行銷於市面之行為，從而不構成「商標之使用」
        ，自毋庸取得商標授權（無論直接或間接授權），更毋
        庸負擔任何「權利金債務」。換言之，系爭進口貨物標
        示商標之法律效果本應歸屬於原告，僅原告對商標權人
        負有「權利金債務」，從而原告支付第三人美商桂格公
        司之權利金，核與進口貨物買賣雙方之交易條件無涉，
        並非關稅法所欲規範之交易價格。
    6.原告與丹麥公司間「供應及承包製造合約」《產品3.3》
      《行銷10.1》《賠償12.1》等各該條款，旨在確保代工製
      造商依據原告之指示製造產品，將無涉商標權等智慧財產
      權糾紛，亦即僅在重申「代工行為與商標使用行為無涉」
      。凡此針對智慧財產權所約定之「買方擔保條款」（即「
      賣方免責條款」），均為國際貿易實務上普遍引用之契約
      規範，絕不足以推論「原告對第三人支付權利金」為「進
      口貨物買賣雙方之交易條件」。
    7.原告與美商桂格公司間「商標及技術使用授權合約」《保
      密條款Ⅷ》，旨在約定原告及其代工製造商（因立於機關
      手足地位而知悉生產技術資料）均須遵守保密義務，揆諸
      一般國際貿易實務，將技術合作契約或授權契約之「保密
      條款」效力擴及第三人承包製造商者所在多有，惟該承包
      製造商終非合約之締約當事人，除保密責任外，並未承受
      其他任何被授權人（licensee）之法律地位，自不得遽論
      「包商亦受該合約拘束」。
    8.商標固為評價商品價值之重要因素，惟依論理法則及經驗
      法則之判斷，若買方本身為商標使用權人，則進口貨物之
      交易價格不會（亦不應）僅因該商標係於「進口前」或「
      進口後」加以標示而有不同，此非僅論理及經驗之必然，
      亦為租稅公平所應遵守之界線：
      (1)商標作為表彰產品之標識，同時具有提高產品價值之功
        能，惟其作用之發揮，非當然始於商標印製或黏附於產
        品之最初時點，毋寧應以商標法第5條第2項所稱「足以
        使商品或服務之相關消費者認識其為表彰商品或服務之
        標識，並得藉以與他人之商品或服務相區別」作為判斷
        基準。換言之，商標之所以能夠提高產品價值，係因該
        產品「與眾不同」，而所謂「與眾不同」之判斷，唯有
        基於「消費觀點」始得以發生。
      (2)對於丹麥公司而言，貨物標示商標僅係買方指示工作項
        目之一；又對於原告而言，進口該批貨物更非基於消費
        之目的。即商標之作用於「進口時」尚未發生，原告無
        論如何不會願意以較高價格換取該批進口貨物（況該商
        標使用行為本屬原告自己之行為）。此適足說明何以原
        告與美商桂格公司間之「商標及技術使用授權合約」係
        針對「進口後」之銷售活動（此時方有所謂商標使用行
        為），且係以「進口後」之銷售淨額作為計算權利金之
        基準，其原因即在於：系爭權利金所反應之商標價值，
        唯有於「進口後（銷售活動）」所產生之「消費觀點」
        始能顯現。
      (3)是以，於「進口商為商標使用權人，出口商為代工製造
        商」之情形，進口交易價格不會（亦不應）僅因商標係
        於「進口前」或「進口後」加以標示，而有不同，此為
        論理之必然，亦為租稅公平所應遵守之界線。訴願決定
        及原處分判斷事實違背論理及經驗法則，顯有違法。
　(二)被告主張之理由：
    1.按「從價課徵關稅之進口貨物，其完稅價格以該進口貨物
      之交易價格作為計算根據。前項交易價格，指進口貨物由
      輸出國銷售至中華民國實付或應付之價格。進口貨物之實
      付或應付價格，如未計入下列費用者，應將其計入完稅價
      格：．．．三、依交易條件由買方支付之權利金及報酬。
      」分別為關稅法笫29條第1項、第2項及第3項第3款所明定
      。本案經驗估處查價結果，原告與進口貨物製造廠及美國
      桂格公司三者之間存有授權關係，原告基於美商桂格公司
      之授權，使用桂格商標應付權利金，為本案買賣契約之交
      易條件，被告據以將該權利金計入完稅價格增估補稅，於
      法並無不合。
    2.關稅法第29條第2項、第3項規定：「交易價格，指進口貨
      物由輸出國銷售至中華民國實付或應付之價格」「進口貨
      物之實付或應付價格，如未計入下列費用者，應將其計入
      完稅價格．．．三、依交易條件由買方支付之權利金及報
      酬」。而所稱權利金及報酬，依同法施行細則第12條第2
      項之規定，係指為取得專利權、商標專用權、著作權及其
      他以立法保護之智慧財產權所支付與進口貨物有關之價款
      ，再依財政部86年7月14日台財關第860182998號函指稱對
      於核定完稅價格有爭議時，除依關稅法及其施行細則相關
      規定認定外，並參考1994年關稅暨貿易總協定（GATT）第
      7條執行協定原則，及世界關務組織（WCO）關稅估價技術
      委員會發行之相關資料辦理，依GATT第7條執行協定第8條
      1、（C）規定，依交易條件由買方直接或間接支付與該進
      口貨物有關之權利金及報酬，應計入完稅價格之內。本案
      各批進口之丹麥ARLA FOODS公司生產之奶粉，其包裝容器
      上分別載明「進口商及委託者：佳格食品股份有限公司，
      製造商：丹麥ARLA FOODS amba. QUAKER桂格為註冊商標
      ，係由美商桂格麥片公司授權使用，Manufactured by
      ARLA FOODS amba in Denmark for Standard Foods Co-
      rporation, under license from The Quaker Oats Com-
      pany.QUAKER is the registered trademark of The Qu-
      aker Oats Company.」又根據桂格麥片公司（甲方）與佳
      格食品股份有限公司（乙方）之商標及技術使用授權合約
      書第8頁A：「乙方及其包商對於該資料以及甲方指定為機
      密或業務機密之所有其他資料，均應負保密之義務。」、
      B：「除在依據本合約之條款加工、製造、行銷及販售合
      約產品時外，乙方及其包商均不得擅自使用任何該資料或
      甲方指定為機密或業務機密之其他資料，並且除因本合約
      之規定，而有必要外，不得將之提供給任何第三者。．．
      ．」、C：「乙方及其包商應採取一切合理及必要之步驟
      及措施，包括但不限於，簽訂事先經甲方書面批准之保密
      約定書，防止有任何第三者，．．．未經授權，擅自使用
      或洩露該資料及甲方指定為機密或業務機密之其他資料。
      」、D：「本條規定應於本合約終止或取消後仍然有效，
      並對乙方及其包商均有約束力，．．．」顯示原告獲授權
      依據該合約之條款加工、製造、行銷及販售合約產品，而
      其包商（丹麥ARLA FOODS公司．．．係原告之代工製造商
      ）亦受該合約約束。故不論產品的外觀上，或原告與美商
      桂格公司之授權合約，亦均已說明原告與製造商及美國桂
      格公司三者之間存在之授權關係，故原告基於美商桂格公
      司之授權而應付之權利金，為系爭買賣契約之交易條件；
      又原告已依其與美商桂格公司之合約，就有關身用「合約
      商標」及「該資料」（非僅如原告所稱之商標使用行為）
      ，按季依實際行銷價格與數量，以銷售淨額之百分之三支
      付權利金與美商桂格公司，足見該權利金與進口合約及進
      口數量有關，至為明確。準此，原告因進口系爭貨品支付
      之權利金應為進口銷售之條件，且與進口貨物有關，依據
      前開規定，自應計入完稅價格內課徵關稅，殆無疑義，而
      本案依原告與美國桂格公司之商標及技術使用授權合約所
      給付予美國桂格公司之權利金為計算系爭貨物完稅價格應
      加計權利金之基礎，亦應屬合理適法允當。
    3.查本案買賣雙方獲美商桂格公司授權使用桂格商標及製造
      奶粉之配方、技術及資料等前已敘明在案，亦即由於原告
      （買方）基於美商桂格公司之授權合約支付權利金，賣方
      始能使用桂格商標及製造奶粉之配方、技術及資料等，又
      本案貨物於「進口時」，其桂格商標及製造奶粉之配方、
      技術及資料等均已隨附於該進口貨物上同時進口，故亦與
      進口貨物有關，原告因進口系爭貨品支付之權利金應為進
      口銷售之條件，且未包括於實付或應付價格內，依據GATT
      第7條執行協定第1條「1.進口貨物之完稅價格應為其交易
      價格．．．並依第8條規定調整者．．．」及第8條「1.進
      口貨物之完稅價格依第1條規定核定時，除其實付或應付
      價格外，尚須加計下列各項數額．．．（C）依交易條件
      由買方直接或間接支付與該進口貨物有關之權利金及報酬
      ，其未包括於實付或應付價格內者．．．」規定，自應計
      入完稅價格課徵關稅。即使買方為自己利益向第三人支付
      之權利金，依據同協定第1條之註釋「．．．2.除第8條所
      規定之調整項目外，任何買方為自己利益所為之活動，即
      使對賣方有益，仍不得認定為對賣方之間接付款．．．」
      規定，仍應計入完稅價格。再者，進口貨物依規定應計入
      完稅價格之權利金，不僅限於「進口時」已支付的始可加
      計，即使於「進口後」銷售支付者仍應予以加計，此參諸
      WCO關稅估價技術委員會發布之諮詢意見4.6即明。
　　理  由
一、原告起訴後，被告代表人變更為陳天生，業經具狀聲明承受
    訴訟，合先敘明。
二、按「從價課徵關稅之進口貨物，其完稅價格以該進口貨物之
    交易價格作為計算根據。」「前項交易價格，指進口貨物由
    輸出國銷售至中華民國實付或應付之價格。」「進口貨物之
    實付或應付價格，如未計入下列費用者，應將其計入完稅價
    格：．．．三、依交易條件由買方支付之權利金及報酬。」
    為關稅法第29條第1 項、第2 項及第3 項第3 款所明定。依
    同法施行細則第12條第2 項規定，所稱權利金及報酬，係指
    為取得專利權、商標專用權、著作權及其他以立法保護之智
    慧財產權所支付與進口貨物有關之價款。又對於核定完稅價
    格有爭議時，除依關稅法及其施行細則相關規定認定外，並
    應參考西元1994年關稅暨貿易總協定（GATT）第7 條執行協
    定原則，及世界關務組織（WCO ）關稅估價技術委員會發行
    之相關資料辦理，依GATT第7 條執行協定第8 條1 、（C ）
    規定，依交易條件由買方直接或間接支付與該進口貨物有關
    之權利金及報酬，應計入完稅價格之內。
三、原告於94年4 月22日、94年5 月6 日及94年6 月15日向被告
    報運進口丹麥產製「桂格商標」MILK POWDER 計3 批（報單
    第AA/BC/94/V380/2033號、第AA/BC/94/V575/2051號及第AA
    /BC/94/W205/2024號），經被告依關稅法第18條第1 項規定
    ，按原告應申報事項，先行徵稅驗放，事後再加審查。嗣據
    驗估處查復，來貨改按原申報價格加計權利金TWD3.06/KGM
    核估，被告乃據以增估補稅。原告不服，循序提起行政訴訟
    ，主張其並未支付任何權利金予來貨賣方丹麥ARLA公司，完
    稅價格不應加計其支付予美商桂格麥片公司之權利金云云，
    詳如事實欄所載。兩造爭點在於：系爭貨物之完稅價格應否
    加計原告支付予美商桂格麥片公司TWD3.06/KGM 之權利金？
    經查：
  (一)本件依美商桂格麥片公司與原告佳格食品股份有限公司簽訂
    之商標及技術使用授權合約書「一、述言條款」中約定甲方
    將其在我國獲准註冊登記之合約商標及其所擁有合約產品之
    「該資料」（即相關生產及作業技術知識）供原告使用；又
    該合約書「八、保密」中約定：「A.乙方（指原告佳格食品
    股份有限公司）及其包商對於該資料以及甲方（指美商桂格
    麥片公司）指定為機密或業務機密之所有其他資料，均應負
    保密之義務。B.除在依據本合約之條款加工、製造、行銷及
    販售合約產品時外，乙方及其包商均不得擅自使用任何該資
    料或甲方指定為機密或業務機密之其他資料，並且除因本合
    約之規定，而有必要外，不得將之提供給任何第三者。．．
    ．C.乙方及其包商應採取一切合理及必要之步驟及措施，包
    括但不限於，簽訂事先經甲方書面批准之保密約定書，防止
    有任何第三者，．．．未經授權，擅自使用或洩露該資料及
    甲方指定為機密或業務機密之其他資料。D.本條規定應於本
    合約終止或取消後仍然有效，並對乙方及其包商均有約束力
    ，．．．。」等語，足見原告係依該契約獲授權得依據該合
    約之條款加工、製造、行銷及販售合約產品，而其包商（即
    原告所稱代工製造商丹麥公司）亦應受該合約約束。原告雖
    謂美商桂格麥片公司係原告與丹麥公司間交易無關之第三人
    云云，然自本件供應商丹麥公司生產之奶粉包裝容器上所載
    「進口商及委託者：佳格食品股份有限公司，製造商：丹麥
    ARLA FOODS amba.，QUAKER桂格為註冊商標，係由美商桂格
    麥片公司授權使用，Manufactured by ARLA FOODS amba in
    Denmark for Standard Foods Corporation, underlicense
    from the Quaker Oats Company. QUAKER is theregistered
    trademark of the Quaker Oats Company」等字樣以觀，業
    已表明「QUAKER桂格為註冊商標，係由美商桂格麥片公司授
    權使用」之事實，美商桂格麥片公司就系爭進口之貨物，並
    非無關之第三者甚明。
  (二)按歐美為重視智慧財產權之國家，上開供應商既未直接獲得
    美商桂格麥片公司授權使用QUAKER桂格之註冊商標，其為保
    護自己免於受美商桂格麥片公司追究擅自於出口之貨品上使
    用他人商標之責任，必與原告約定由原告就商標之使用自行
    負責，並經原告提出相關之資料即上開授權合約書，始供應
    QUAKER桂格註冊商標之商品，此乃從事國際貿易之進出口商
    間眾所週知之事實，原告自不容諉為不知。且觀之原告所提
    其與丹麥公司間之「供應及承包製造合約」所載「3.The
    Products．．．3.3 Notwithstanding subsection3.2 above,
    SF is responsible for the legal compliance of the
    composition, packaging and labelling of the Products
    according to the Specifications and warrants that the
    composition, packaging and labelling of the Products
    will comply with all applicable laws, rules and
    regulations in respect of the marketing, distribution
    and sales of the Products in Taiwan and other countries
    of resale. SF shall-at no expense to AFI-obtain any
    and all licences and permits to import,sell and market
    the Products. 」《原告自行翻譯部分譯文為「3.產品．．
    ．3.3 ．．．SF（指原告）應對根據規格所做之產品成分、
    包裝及標示之合法性負責，．．．SF應取得進口、銷售及行
    銷的任何及所有特許及許可－AFI （指丹麥公司）無需支付
    費用。」》及「10..Marketing 10.1 SF warrants to AFI
    that Products may lawfully be placed on the market
    under the brand name“Quaker”and undertakes to market
    and sell the Products in accordance with all applicable
    rules and regulations in Taiwan and other countries
    of resale.」《原告自行翻譯部分譯文為「10.. 行銷　10.1
    SF（原告）向AFI （丹麥公司）保證，產品可使用『桂格』
    的品牌合法上市．．．」》暨「12.Indemnification 12.1
    SF hereby indemnifies and holds AFI and its affiliates
    harmless from and against all liabilities,costs,
    losses,damages and expenses arising out of or resulting
    from any claim due to any infringement of any parties'
    patents, trade marks or copyrights arising out of SF's
    marketing, distribution or sale of the Products. 」
    《原告自行翻譯部分譯文為「12.賠償　12.1如因SF（原告）
    行銷、經銷或銷售產品導致侵犯任何人之專利權、商標權或
    著作權，並因而使AFI （丹麥公司）及其關係企業遭到任何
    求償，則SF承諾賠償AFI 及其關係企業因此所產生或造成的
    所有責任、成本、損失、損害及費用，並確保AFI 及其關係
    企業免受損害」》等字樣；參以美商桂格麥片公司與原告簽
    訂之商標及技術使用授權合約書「一、述言條款」中D. 項
    約定：「甲乙雙方都願意延長授權合約，讓乙方（指原告）
    得繼續完全依據以下約定之條款及條件（本合約），在台灣
    地區（以下稱〝授權地區〞）使用合約商標及該資料，加工
    、製造、行銷及銷售合約產品。．．．」乙節，可知原告僅
    於授權地區「台灣地區」內始有權加工、製造、行銷及銷售
    合約產品，且其包商（製造商）亦受該合約約束，商標之使
    用尤無待言。亦即授權地區外之生產製造商丹麥公司本應無
    權且不得生產該合約產品。衡以系爭貨物非但記載係由美商
    桂格麥片公司授權使用商標，且內容物之配方、所涉技術等
    均與該公司產品完全相同，足見本件賣方丹麥公司係以原告
    取得「QUAKER桂格商標」於「供應及承包製造合約」之使用
    權，為其同意代工製造及輸出至臺灣之條件，亦即原告基於
    美商桂格麥片公司之授權而應付之權利金，為系爭原告與供
    應商供應承包製造合約之交易條件，否則原告勢將構成違約
    ，而承包供應商丹麥公司亦將造成侵權。故系爭權利金與系
    爭貨物之合約及進口有關，為原告與丹麥公司交易條件之內
    容，屬系爭貨物進口實付、應付價格之一部分，自應全數計
    入完稅價格內課徵關稅。至於原告所稱其支付第三人美商桂
    格麥片公司之權利金係針對貨物進口後之商標使用行為，並
    非其與賣方丹麥公司司雙方間之買賣（進口）交易條件，無
    非圖免過境稅（關稅）之卸責之詞，要無可採。系爭貨物原
    告既係委由國外承包製造進口，被告將QUAKER桂格商標授權
    使用應付之權利金併入售價內課徵關稅，自無不合。
四、綜上所述，被告依首開關稅法及其施行細則暨關稅暨貿易總
    協定（GATT）第7 條執行協定原則規定，將原告支付予美商
    桂格麥片公司之權利金計入系爭貨物完稅價格，所為處分並
    無違誤，復查決定、訴願決定遞予維持，亦無不合。原告徒
    執前詞，訴請撤銷，為無理由，應予駁回。
五、兩造其餘陳述於判決結果不生影響，無庸一一論列，併予敘
    明。
據上論結，本件原告之訴為無理由，爰依行政訴訟法第233條、
第98條第3項前段，判決如主文。
中　　華　　民　　國　　96　　年　　1　　 月　　30　　日
                                   第一庭法　官　楊莉莉
上為正本係照原本作成。
本件以訴訟事件所涉及之法律見解具有原則性者為限，始得於本
判決送達後20日內向本院提出上訴狀並表明上訴理由，如已於本
判決宣示後送達前提起上訴者，應於判決送達後20日內補具上訴
理由（均按他造人數附繕本），且經最高行政法院許可後方得上
訴。
中　　華　　民　　國　　96　　年　 　1　　月　 30  　 日
                                         書記官  許哲萍
